【裁判字號】    98,交聲,145
【裁判日期】    980617
【裁判案由】    違反道路交通管理處罰條例聲明異議
【裁判全文】
臺灣花蓮地方法院交通事件裁定         98年度交聲字第145號
原處分機關  交通部公路總局臺北區監理所花蓮監理站
異  議  人
即受處分人  甲○○
上列異議人即受處分人因違反道路交通管理處罰條例案件，對於
交通部公路總局臺北區監理所花蓮監理站於中華民國98年 4月21
日所為之處分（處分案號：花監違字第裁44-P00000000號），聲
明異議，本院裁定如下：
    主  文
原處分關於甲○○汽車駕駛人酒精濃度超過規定標準，吊扣聯結
車職業駕駛執照十二個月之部分撤銷。
上開撤銷部分甲○○吊扣小型車普通駕駛執照十二個月。
    事實及理由
一、原處分意旨略以：本件異議人即受處分人甲○○（下稱異議
    人）於民國98年3月30日1時56分許，駕駛車牌號碼 HA-7830
    號自用一般小貨車，行經花蓮市○○路忠烈祠前，經花蓮縣
    警察局花蓮分局執勤員警攔停，施以呼氣酒精測試結果，酒
    測值為每公升0.28毫克，乃依法舉發，並由原處分機關依道
    路交通管理處罰條例第35條第1項第1款之規定，裁罰異議人
    罰鍰新臺幣（下同）19,500元，吊扣職業聯結車駕駛執照12
    個月，並施以道安講習等語。
二、異議人則以：伊對於駕駛小貨車時，有因飲酒致酒精濃度超
    過規定標準值之違規情事並不爭執，惟其平日即以駕駛聯結
    車維生，吊扣職業聯結車駕駛執照，將嚴重影響伊之生計，
    得否改以吊扣普通小型車駕駛執照，通融伊得繼續駕駛聯結
    車賺錢養家活口，伊定會記取此教訓永不再犯，爰依法聲明
    異議，請求撤銷關於吊扣職業聯結車駕駛執照12個月之處分
    等語。
三、按汽車駕駛人飲用酒類後其吐氣所含酒精濃度超過每公升0.
    25毫克者，不得駕車；汽車駕駛人，駕駛汽車經測試檢定有
    酒精濃度超過規定標準者，處15,000元以上60,000元以下罰
    鍰，並當場移置保管其車輛及吊扣其駕駛執照 1年，道路交
    通安全規則第114條第2款及道路交通管理處罰條例第35條第
    1項第1款分別定有明文。
四、經查：
  (一)異議人於本院調查時並未爭執其酒後駕駛自用小貨車，酒測
    值已超過法定標準之違規行為，此並有卷附花蓮縣警察局花
    警交字第 P00000000號舉發違反道路交通管理事件通知單影
    本1紙附卷可參，是此部分事實首堪認定。
  (二)按依道路交通安全規則第61條第1項第1款規定，汽車駕駛人
    取得高一級車類之駕駛資格者，應換發駕駛執照，並准其駕
    駛較低級車類之車輛，已領有聯結車駕駛執照者，得駕駛大
    客車、大貨車、代用大客車、大客貨兩用車、曳引車、小型
    車、輕型機器腳踏車。本件異議人領有較高級之聯結車駕駛
    執照，本應有權駕駛自用小貨車，是異議人僅事實上並無小
    型車普通駕駛執照可供吊扣，非無其他方式限制其駕駛自用
    小貨車，合先敘明。又現行道路交通管理處罰條例第68條僅
    規定「汽車駕駛人，因違反本條例及道路交通安全規則之規
    定，受吊銷駕駛執照處分時，吊銷其持有各級車類之駕駛執
    照。」並未包括「吊扣」之情形。由立法沿革觀之，本條原
    規定受吊扣駕駛執照處分時，亦需一併吊扣駕駛人各級車類
    之駕駛執照，至94年12月14日修正本條時，則刪除「吊扣」
    部分之規定，足見立法者認為舊法將違規駕駛人所持有各級
    車類之駕駛執照一併吊扣失之過苛，影響人民工作及生存甚
    鉅。故依修正後規定，受吊扣駕駛執照處分時，不再吊扣其
    持有各級車類之駕駛執照，吊扣駕照之處分只需吊扣駕駛人
    違規時所駕駛車類之駕駛執照即可，可視為異議人所主張之
    處罰法定原則及平等原則之展現。況道路交通管理處罰條例
    第67條第 6項明文規定：「汽車駕駛人違反本條例規定，應
    受吊扣駕駛執照處分，於汽車駕駛人係無駕駛執照駕車者，
    在所規定最長吊扣期間內，不得考領駕駛執照。」是本條例
    就無駕駛執照者應受吊扣駕駛執照處分之情形，已設有處理
    之方式，亦不得因違規人並無駕駛執照即任意吊扣其他種類
    車輛之駕照。是本件異議人既係駕駛自用小貨車時違規，依
    規定應僅能限制其駕駛自用小貨車權利，原處分機關逕將異
    議人之聯結車駕駛執照予以吊扣，此舉顯然剝奪異議人駕駛
    聯結車之權利，雖難謂因酒後駕車違反交通規則而限制其駕
    駛車輛之處分有違反不當聯結禁止原則，然確有違反比例原
    則之情事，對異議人之權益造成莫大損害，且與現行之道路
    交通管理處罰條例第68條之規定未合，難謂妥適。至於我國
    因採一人一照原則，導致聯結車駕駛人違規酒駕時，受有無
    從吊扣其輕型機器腳踏車駕照之利益，然此關於駕駛執照管
    理所衍生之執行困難或法規漏洞，宜由修法或在執法技術面
    加以解決，例如：在電腦資料庫中輸入，該員僅得駕駛聯結
    車，然不得駕駛自小貨車，於查獲其駕駛自小貨車時，以無
    照駕駛之規定處罰，尚不得擴張解釋，於駕駛人無較低級駕
    駛執照可供吊扣時，即率爾代以吊扣其所領有之較高級駕駛
    執照。
五、綜上，原處分機關未審酌新修正法律之差異性，逕對異議人
    裁處吊扣職業聯結車駕駛執照12個月之處分，於法未合，異
    議人此部分異議為有理由，自應由本院將此部分處分撤銷，
    改諭知吊扣受處分人小型車普通駕駛執照12個月。至於原處
    分裁處異議人罰鍰及施以道路交通安全講習部分，於法並無
    不當，況異議人對此亦無爭執，有異議狀 1份在卷可按，本
    院即無由就上開罰鍰或道路交通安全講習部分併予審酌，附
    此敘明。
據上論斷，依道路交通案件處理辦法第20條，裁定如主文。
中    華    民    國    98    年    6     月    17    日
                    交通法庭    法 官   張健河
上列正本證明與原本無異。
如對本裁定不服，應於送達後 5日內，向本院提出抗告狀（應抄
附繕本）。
中    華    民    國    98    年    6     月    18    日
                                書記官


司法院資訊處製作；財團法人民間司法改革基金會備份。
